臺灣高等法院刑事裁定　　　　　　　　　100年度抗字第482號
抗　告　人　臺灣士林地方法院檢察署檢察官
被　　　告　辛順德
被　　　告　劉冠衍
上列抗告人因被告等違反藥事法等案件，不服臺灣士林地方法院
一○○年度聲字第五五○、五五一號，中華民國一○○年四月十
二日裁定，提起抗告，本院裁定如下：
    主  文
原裁定撤銷，發回臺灣士林地方法院。
    理  由
一、原裁定略以：本件被告辛順德、劉冠衍因違反藥事法等案件
    ，前依刑事訴訟法第一百零一條第一項第二款規定，均自民
    國一百年三月十一日予以羈押。茲於準備程序期日訊問被告
    辛順德、劉冠衍後，認被告二人雖涉上開罪嫌重大，然審酌
    被告辛順德迭於偵審羈押訊問、準備程序中，均坦承就起訴
    書所載「金剛我王膠囊」、「漢堡99膠囊」部分，與被告劉
    冠衍共犯製造偽藥罪，被告劉冠衍雖前於偵審羈押訊問中否
    認此部分犯行，惟於準備程序中亦就此部分坦承不諱等相關
    情事，認在被告二人具保之情況下，應無影響本案審判、執
    行之虞，是已無繼續羈押被告二人之必要，因此准被告辛順
    德、劉冠衍於各提出新臺幣二十萬元之保證金後，停止羈押
    ，並均限制出境、出海及限制住居等語。
二、檢察官抗告意旨，詳如附件抗告書所載。
三、按被告經法官訊問後，認為犯罪嫌疑重大，而有左列情形之
    一，非予羈押，顯難進行追訴、審判或執行者，得羈押之︰
    (一)逃亡或有事實足認為有逃亡之虞者。(二)有事實足認為有湮
    滅、偽造、變造證據或勾串共犯或證人之虞者。(三)所犯為死
    刑、無期徒刑或最輕本刑為五年以上有期徒刑之罪者。刑事
    訴訟法第一百零一條第一項定有明文。而關於羈押與否之審
    查，其目的僅在判斷有無實施羈押強制處分之必要，並非認
    定被告有無犯罪之實體審判程序，是關於羈押之要件，無須
    經嚴格證明，以經釋明得以自由證明為已足；至於被告是否
    成立犯罪，乃本案實體上應予判斷之問題。又刑事被告經訊
    問後，認為有刑事訴訟法第七十六條所定情形者，於必要時
    得羈押之，為同法第一百零一條所明定，所謂必要與否，自
    應按照訴訟進行程度，及其他一切情事，由法院斟酌認定。
四、經查：
  (一)本件原裁定以被告辛順德、劉冠衍於一百年四月八日準備程
    序訊問後，均坦承就起訴書所載「金剛我王膠囊」、「漢堡
    99膠囊」部分犯行，則被告二人在具保之情況下，應無影響
    本案審判、執行之虞，因認渠二人已無繼續羈押之必要，固
    非無見。惟查本件檢察官起訴書所載犯罪事實，除上揭被告
    坦承之「金剛我王膠囊」、「漢堡99膠囊」部分外，尚有「
    納豆博士膠囊」、「幸福養生納豆膠囊」、「節節樂凝膠（
    Antido lin Gel）、「抗腫寧凝膠（Antidolin Gel）等其
    他部分，此有卷附起訴書可參，被告二人既僅坦承部分犯行
    ，原裁定即認渠等已無勾串共犯或證人之虞，已非無疑。
  (二)又依刑事訴訟法第二百七十九條第一項規定，準備程序處理
    之事項，原則上僅限於訴訟資料之聚集及彙整，旨在使審判
    程序能密集而順暢之進行預作準備，不得因此而取代審判期
    日應踐行之直接調查證據程序。調查證據乃刑事審判程序之
    核心，改良式當事人進行主義之精神所在；關於證人、鑑定
    人之調查、詰問，尤為當事人間攻擊、防禦最重要之法庭活
    動，亦為法院形成心證之所繫，除依同法第二百七十六條第
    一項規定，法院預料證人不能於審判期日到場之情形者外，
    不得於準備程序訊問證人，致使審判程序空洞化，破壞直接
    審理原則與言詞審理原則（最高法院九十三年台上字第二○
    三三號判例參照）。是準備程序除有法定事由外，不得調查
    證據，乃原法院既尚未行審判程序以調查證據，即於第一次
    準備程序後，僅以被告等供詞，遽認被告二人已無勾串之虞
    ，尚嫌速斷。
  (三)另依被告辛順德之供述，被告劉冠衍曾於看守所裡面，要求
    其一人擔下全部責任等情，有其供詞在卷可憑（見原法院
    100年度訴字第六三號卷第四三頁），足見被告劉冠衍已有
    勾串共犯之事實。而依起訴書所載，本案除被告二人外，尚
    有多名共犯參與，則被告二人非無與其餘共犯或證人於審判
    程序前，彼此勾串以妨礙刑事審判程序進行之可能。且依起
    訴書所載，被告二人於本案實居於重要地位，參以原法院目
    前訴訟進行程度，原裁定所認被告二人在具保之情況下，應
    無影響本案審判、執行之虞等理由，亦饒有商榷之餘地。
  (四)綜上各情，原裁定未詳為審認說明，即遽認本件被告二人無
    羈押之必要，自有理由欠備之違誤。檢察官抗告意旨執以指
    摘原裁定不當，非無理由，自應由本院將原裁定撤銷，發回
    原法院更為妥適之裁定，以昭折服。
據上論斷，應依刑事訴訟法第四百十三條前段，裁定如主文。
中    華    民    國   100    年    5     月    17    日
                  刑事第十八庭審判長法  官  吳鴻章
                                    法  官  曾淑華
                                    法  官  汪梅芬
以上正本證明與原本無異。
不得再抗告。
                                    書記官  葉金發
中    華    民    國   100    年    5     月    17    日